臺灣臺北地方法院民事裁定             98年度重訴字第152號
    原      告  陳志賢
                陳郭照月
                陳志勇
                陳瑪莉
                張陳瑪蓮
    共      同
    訴訟代理人  張靜律師
    被      告  王國勝
    訴訟代理人  黃淑芬律師
    被      告  洪夏松
    訴訟代理人  劉興業律師
    複代理人    許春芬律師
    被      告  國興保全股份有限公司
    法定代理人  莊永熹
    訴訟代理人  曾劍虹律師
上列當事人間請求給付票款等事件，原告為訴之變更及追加，本
院裁定如下：
    主  文
原告於100年1月18日具狀所為之訴之變更及追加，應予准許。
    理  由
一、按訴狀送達後，原告不得將原訴變更或追加他訴，但請求之
    基礎事實同一者，或減縮應受判決事項之聲明者，或因情勢
    變更而以他項聲明代最初之聲明者，不在此限，民事訴訟法
    第255 條第1 項第2 款、第3 款、第4 款分別定有明文。所
    謂請求之基礎事實同一，係指變更或追加之訴與原訴之主要
    爭點有其共同性，各請求利益之主張在社會生活上可認為同
    一或關連，而就原請求之訴訟及證據資料，於審理繼續進行
    在相當程度範圍內具有同一性或一體性，得期待於後請求之
    審理予以利用，俾先後兩請求在同一程序得加以解決，避免
    重複審理，進而為統一解決紛爭者，即屬之（最高法院90年
    度台抗字第2 號裁定意旨參照）。至所謂因情事變更，而以
    他項聲明代最初之聲明，係為訴訟上之便宜而設之規定，祇
    須情事確屬變更，即有其適用。故其情事之變更，係發生於
    起訴前或起訴後，在非所問（最高法院43年台抗字第23號判
    例意旨參照）。
二、本件原告陳志賢起訴係以被告王國勝向原告陳志賢借款，而
    由王朱秋英簽發系爭7 張本票以為清償被告王國勝對原告所
    負之債務，惟因被告王國勝未清償債務，且王朱秋英亦未給
    付票款，爰分別依消費借貸法律關係及票據關係請求被告王
    國勝及王朱秋英給付原告新臺幣（下同）560,822,572 元及
    法定遲延利息。原告嗣於100 年1 月18日以書狀主張：（一
    ）前所稱被告王國勝向原告陳志賢之借款，實係由原告陳志
    賢及追加原告陳志勇、陳瑪莉、張陳瑪蓮、陳郭照月等共5
    人共同集中款項所支出，而由原告陳志賢對外代表，故該借
    款關係應係發生於被告王國勝與原告陳志賢及追加原告等5
    人之間，此借款關係為舊債務，嗣原告陳志賢及由陳志賢代
    理之追加原告陳志勇、陳瑪莉、張陳瑪蓮、陳郭照月，於90
    年1 月16日與被告王國勝簽訂協議書，約定於90年3 月16日
    結算兩造間之前揭舊債務關係，若未於期限內確認金額，而
    責任可歸責被告王國勝者，即以482,736,916 元作為結算金
    額，詎被告王國勝未於前開期限內與原告及追加原告共5 人
    結算清楚，故原告及追加原告等5 人得本於前開協議書及民
    法第199 條債之法律關係，以上揭協議金額請求被告王國勝
    給付，此即形成被告王國勝與原告及追加原告共5 人間之新
    債務關係，而又依民法第320 條規定，於此新債務不履行時
    ，前揭舊債務仍不消滅，從而爰依民事訴訟法第262 條撤回
    就被告王朱秋英之訴（此撤回業經被告王朱秋英同意），並
    依同法第255 條第1 項第2 款、第3 款規定，追加陳志勇、
    陳瑪莉、張陳瑪蓮、陳郭照月為原告，請求被告王國勝依民
    法借貸法律關係、債之法律關係給付原告及追加原告共5 人
    （減縮聲明後與新債務金額相同之）舊債務，或依上開協議
    書、民法債之法律關係給付原告及追加原告共5 人新債務；
    （二）復因原告陳志賢先前無法確知王朱秋英之實際住居地
    ，故於97年4 月1 日寄發存證信函予王朱秋英所曾居住之臺
    北市○○區○○路125 號15樓，請求王朱秋英給付到期日均
    為94年6 月3 日之系爭7 張本票票款，詎王朱秋英實業已搬
    離該址，然該址所在社區住戶管理委員會委請之國興保全股
    份有限公司（下稱國興保全）之受僱保全人員卻仍於97年4
    月2 日收受上開存證信函而未退還原告陳志賢，且將該信函
    轉交上址之新住戶，由該新住戶洪夏松所僱傭之外勞代領，
    致原告陳志賢誤為業已合法送達，嗣於98年4 月7 日本件言
    詞辯論期日經鈞院提示上開社區住戶管理委員會函覆之前揭
    送達情況，始悉此送達未合法情形，致已無法於系爭本票到
    期日起3 年時效期間內對王朱秋英請求系爭票款，故依民事
    訴訟法第255 條第1 項第4 款之規定，追加洪夏松及國興保
    全為被告，依民法第185 條、第188 條之規定，請求追加被
    告洪夏松及國興保全應連帶給付原告陳志賢482,736, 916元
    及法定遲延利息，而追加及變更聲明如該100 年1 月18日書
    狀所示（見本院卷三第1 至2 頁）。
三、經查，上開二、（一）部分，核屬訴訟主體之追加及訴訟標
    的之變更與追加。原告於起訴時雖係以系爭票款之總金額為
    請求，然觀其據以主張票據原因關係為被告王國勝借款所檢
    附之雙方會算記錄資料（即原證1 ），所載「王董（即被告
    王國勝）應付款項目」下，已就各項投資基金分列「應付現
    金借款」、「應付增資款」、「應付利息」等項目之本金及
    利息金額，而被告於97年12月23日庭呈之第一次民事答辯狀
    及開庭之答辯，除就王朱秋英部分以票據之時效抗辯外，就
    王國勝部分，即係針對上開原證1 之會算記錄，主張其僅為
    部分節錄，且並非借據、亦非計算借款內容，不足證明王國
    勝與原告間有借貸關係，並主張原告就此應舉證與王國勝間
    之金錢往來資料等語（見本院審重訴卷第41頁至第45頁），
    足見原證1 所載之借款、增資款及利息等項目，勢必成為兩
    造攻防焦點及審理重心，並可預見原告為回應被告上開答辯
    ，亦必依訴訟進行程序，提出與上開各該項目相關之雙方詳
    細會算及金錢往來資料，從而補充被告王國勝與原告家族（
    即原告及日後追加原告等共5 人）間複雜之金錢往來之事實
    陳述，並提出用以佐證之系爭協議書（即原證63）等證據資
    料。依上，應認原告此部分之訴之變更追加，與其原起訴之
    請求，均係源於同一之基礎事實，且調查之證據及兩造之爭
    點相同，而其將針對舊債務之主張金額，減縮為系爭協議書
    所示之金額，則核屬減縮應受判決事項之聲明，依民事訴訟
    法第255 條第1 項第2 款、第3 款之規定，應予准許。
四、至上開二、（二）部分，原告係主張於起訴前不知有前揭洪
    夏松、國興保全受僱人之共同侵權行為，致該存證信函郵寄
    不合法，而影響原告對原起訴被告王朱秋英票款請求權之情
    事，原請求之目的因此侵權行為情事之發生而無法達成訴訟
    目的，故撤回對王朱秋英之票款請求，代之以追加被告洪夏
    松及國興保全之侵權行為請求，此原告主張之洪夏松及國興
    保全共同侵權行為情事，雖係發生於本件起訴之前，惟原告
    確係因其所主張之上開侵權行為事實之加入，客觀上無法續
    為原先之票款請求，須改為侵權行為之請求，始能達其請求
    給付之目的，而以他項聲明代最初之聲明，揆諸前揭最高法
    院判例意旨，確屬情事變更，依民事訴訟法第255 條第1 項
    第4款之規定，亦應准許。
五、爰依民事訴訟法第255 條第1 項第2 款、第3 款、第4 款、
    第258條第1項規定，裁定如主文。
中    華    民    國   100    年    11    月     7    日
                  民事第五庭  審判長法  官    薛中興
                                    法  官    鄧德倩
                                    法  官    林伊倫
以上正本係照原本作成。
本裁定不得聲明不服。
中    華    民    國   100    年    11    月    16    日
                                    書記官    陳怡君